臺灣板橋地方法院民事判決　　　　　　　　　　　　　九十三年度小上字第五二號
　　上　訴　人　乙○○
　　被上訴人　　綠夢園社區管理委員會
　　法定代理人　甲○○
右當事人間請求給付管理費事件，上訴人對於中華民國九十三年三月十二日本院三重
簡易庭九十三年度重小字第四七二號第一審小額訴訟判決提起上訴，本院判決如左：
    主  文
上訴駁回。
第二審訴訟費用由上訴人負擔。
    事  實
甲、上訴人方面：
一、聲明：求為判決：(一)原判決廢棄。(二)廢棄部分，被上訴人在第一審之訴駁回。(三)
    第一審、第二審訴訟費用由被上訴人負擔。
二、陳述：引用附件之記載。
乙、被上訴人方面：
    被上訴人未提出書狀或作何聲明或陳述。
    理      由
一、按小額程序之第二審判決，如依上訴意旨足認上訴為無理由者，得不經言詞辯論
    為之，民事訴訟法第四百三十六條之二十九第二款定有明文。
二、被上訴人起訴主張：其係緣夢圓社區公寓大廈依法成立之管理委員會，上訴人為
    坐落該社區門牌號碼臺北縣三重市○○街二一一巷二弄七號三樓之八房屋之區分
    所有權人，積欠自民國九十一年十月起至九十二年八月止十一個月期間每月一千
    一百五十元之管理費，合計一萬二千六百五十元之管理費，屢經催討，迄未清償
    。又被告前所積欠之九十年一月起至九十一年九月止期間之管理費，已經鈞院以
    九十一年度重小字第八二六號判決上訴人應給付管理費確定，故依公寓大廈管理
    條例第二十一條之規定，請求上訴人給付一萬二千六百五十元，及自支付命令送
    達上訴人之翌日起至清償日止，按年息百分之五計算之利息。上訴人則以：系爭
    公寓大廈並未合法設立管理委員會，亦未經合法選任管理委員，被上訴人向臺北
    縣三重市公所申請之九十二年度管委員改選之報備，未經市公所核准通過，是甲
    ○○不得代表管理委員會，且上訴人已向檢察官提起有關管委會報備文件之偽造
    文書告訴。被上訴人所稱九十二年七月二十六日晚間七時所舉行之區分所有權人
    會議及管理委員之選舉，已經住戶否決，並僅有數位住戶為機車位抽籤事宜而簽
    到，實際出席人數未超過十九人，未達法定人數，被上訴人所提出之會議紀錄及
    當選公告顯係偽造，故被上訴人據此請求住戶給付管理費，顯已觸犯刑法偽造文
    書罪。另本社區長期遭不法之徒掌控，無法於會議中討論社區停車位、公共基金
    、管理基金、管理費等問題，且被上訴人無法就大廈地下室之停車位問題妥善解
    決，有侵害住戶權益之虞，亦未能提出管理費及公共基金之報告。又兩造間有關
    九十一年度重小字第八二六號給付管理費事件已經終結等語，資為抗辯，聲明駁
    回被上訴人之訴。
三、原審判決斟酌全辯論意旨及調查證據結果係以：系爭社區之管理委員會係依法定
    程序成立，並持續正常運作至今，並於九十二年七月二十六日召開區分所有權人
    大會，改選管理委員，由甲○○連任本屆主任委員，雖上訴人所提出三重市公所
    函文記載本屆管理委員尚未經臺北縣三重市公所准予報備，惟公寓大廈管理條例
    並未規定以向地方主管機關報備通過為管理委員會之成立要件，僅須社區合法召
    開區分所有權人會議辦理管理委員選舉，並符合法定人數即可，自難僅憑上訴人
    所提上開函文遽謂被上訴人之管理委員選舉未符合法定程序，又本件上訴人繳納
    管理費之義務係基於公寓大廈管理條例之規定而來，並非基於與被上訴人間之雙
    務契約所生，自與被上訴人所負管理維護公寓大廈之義務間無對價關係，而無民
    法第二百六十四條規定之適用，故上訴人辯稱被上訴人帳目不清，又無法解決與
    建商間之停車位問題，而拒絕給付管理費，於法自屬無據，爰依公寓大廈管理條
    例第二十一條規定判命上訴人如數給付就其所有房屋於前揭期間積欠之管理費等
    語，為其論據。
四、上訴人提出上訴理由指摘原審判決違背法令，茲分項述析之：
    (一)上訴人主張原審判決所載理由「公寓大廈管理條例並未規定以向地方主管機關
      報備通過為管理委員會之成立要件，僅須社區合法召開區分所有權人會議辦理
      管理委員選舉，並符合法定人數即可，自難僅憑上訴人所提上開函文遽謂被上
      訴人之管理委員選舉未符合法定程序」等語，有判決違背法令之情事：按公寓
      大廈管理委員會之成立並不以向縣市政府申請報備為要件，且合法成立之管理
      組織，其地位、能力與職責亦不受是否報備之影響，台灣高等法院九十二年度
      上易字第九一○號判決著有明文，原審判決所持見解核與前開台灣高等法院所
      持見解相同，難認有違反法令之情事。上訴人雖執內政部內營字第八六七二六
      二○號函釋與最高法院六十四年度台上字第二四六一號判例為其論據，指摘原
      審判決此部分法律見解違背法令，惟前開指內政部函釋與最高法院判例均非在
      論斷非法人團體未向主管機關報備是否成合法成立，上訴人此部分之主張顯屬
      無據，不足採信。
    (二)上訴人主張原審判決以「台北縣三重市公所九十二年三月三十一日北縣重工字
      第○九二○○一三二六二號函，認定被上訴人於九十二年七月召開區分所有權
      人大會，改選管理委員會，由甲○○連任本屆主任委員等事實為真，進而確認
      被上訴人社區管理委員會係依法定程序組織成立」，係屬判決不備理由或理由
      矛盾部分：查台北縣三重市公所九十二年三月三十一日北縣重工字第○九二○
      ○四○七六五號函之主旨，係記載貴會（即被上訴人）於九十一年七月廿七日
      召開區分所有權人會議，選出第二屆管理委員並以甲○○君為主任委員，本所
      同意備查等語，原審判決係依據前開函文認定甲○○為九十一年七月廿七日區
      分所有權人會議選出之主任委員，並未依據前開函文認定九十二年七月召開之
      區分所有權人大會係依法定程序組織成立，而係依據緣夢圓公寓大廈區分所有
      權人九十二年度第一次會議會議紀錄及出列席單位及人員名冊、緣夢圓九十二
      年（管理）委員選舉職務分配表、證人王士美即系爭社區
      形之現場照片四幀，認定被上訴人於九十二年七月合法召開之區分所有權人大
      會，並選任甲○○君為該屆主任委員，進而認定甲○○君係屬連任，此觀諸原
      審判決文義甚明。核上訴人歪曲原審判決文義，任意指摘原審判決違背法令，
      顯無可採。
    (三)上訴人主張甲○○（八十八年度主委）於八十九年八月二十二日移交予林國欽
      （八十九年度主委），林國欽於九十年八月三十一日移交予吳同波（九十年度
      主委），任期至九十一年七月、八月改選為止，但於吳同波擔任九十年度主任
      委員期間，若干人士卻另成立管理委員會由謝宏材擔任九十年度主委，並於九
      十一年七月二十七日由甲○○召集主持緣夢圓公寓大廈（社區）區分所有權人
      九十一年度第一次會議，在上開情形下，被上訴人既係不合法成立，上訴人自
      得拒絕九十一年度管理費，原審判決判命上訴人如數給付，自有判決不適用法
      規之違背法令，及判決不備理由或理由矛盾之當然違背法令情事：按當事人以
      原審判決有不適用法規為上訴理由時，其上訴狀或理由書應有具體之指摘，並
      揭示該法規之條項或其內容，若係成文法以外之法則，應揭示該法則之旨趣，
      倘為司法院解釋或最高法院之判例，則應揭示該判解之字號或其內容，上訴狀
      或理由書如未依此項方法表明者，即難認為已對原審判決之違背法令有具體之
      指摘，其上訴自難認為合法。復按小額事件之上訴程序，不得以民事訴訟法第
      四百六十九條第六款之「判決不備理由或理由矛盾」為由，指摘原判決為違背
      法令，蓋小額訴訟程序之判決書得僅記載主文，而就當事人有爭執事項，僅於
      必要時得加註理由要領而已 (民事訴訟法第四百三十六條之十八第一項參照)
      ，是小額事件之上訴程序，自不得以「判決不備理由或理由矛盾」為由，指摘
      原判決為違背法令，此觀民事訴訟法第四百三十六條之三十二第二項僅有準用
      同法第四百六十八條、第四百六十九條第一款至第五款之規定，並無準用同法
      第四百六十九條第六款之規定，亦可明瞭。查上訴人雖指摘原審判決不適用法
      規，然未具體指示該法規之條項或其內容，且以非得為上訴理由之判決不備理
      由或理由矛盾，指摘原審判決違背法令，則上訴人此部分之主張，難認係屬合
      法。
五、從而，上訴意旨指摘原審判決違背法令，求予廢棄改判，顯非有理由，爰不經言
    詞辯論，逕以判決駁回之。
六、據上論結，本件上訴為無理由，依民事訴訟法第四百三十六條之三十二條、第四
    百四十九條第一項、第四百三十六之二十九第二款、第四百三十六條之十九第一
    項、第七十八條，判決如主文。
中　　　華　　　民　　　國　　九十三　　年　　　六　　　月　　十七　　　日
                                臺灣板橋地方法院民事第三庭
                                    法  官  黃麟倫
                                    法  官  徐玉玲
                                    法  官  何君豪
右正本證明與原本無異
本判決不得上訴。
中　　　華　　　民　　　國　　九十三　　年　　　六　　　月　　十七　　　日
                                    書記官  蕭興南
